臺灣臺中地方法院民事判決
110年度簡上附民移簡字第26號
原      告  陳○淩
法定代理人  李○寧
            陳○倫
兼上訴訟  李梅蘭
代理人
被      告  江明裕  
上列原告因被告過失傷害案件，提起刑事附帶民事訴訟請求損害
賠償（本院110年度簡上附民字第13號），經本院刑事庭裁定移
送前來，本院民事合議庭於民國111年7月1日言詞辯論終結，判
決如下：
    主    文
一、被告應給付原告甲○○新臺幣31萬5411元，及自民國110年2月
    24日起至清償日止，按週年利率百分之5計算之利息。
二、被告應給付原告乙○○新臺幣2萬元，及自民國110年2月24日
    起至清償日止，按週年利率百分之5計算之利息。
三、原告其餘之訴駁回。
四、訴訟費用由被告負擔10分之1，餘由原告甲○○負擔。
    事實及理由
壹、程序事項：
一、少年事件處理法第83條第1項規定：「任何人不得於媒體、
    資訊或以其他公示方式揭示有關少年保護事件或少年刑事案
    件之記事或照片，使閱者由該項資料足以知悉其人為該保護
    事件受調查、審理之少年或該刑事案件之被告。」；又兒童
    及少年福利與權益保障法第69條第1項第4款、第2項規定：
    「宣傳品、出版品、廣播、電視、網際網路或其他媒體對下
    列兒童及少年不得報導或記載其姓名或其他足以識別身分之
    資訊：…四、為刑事案件、少年保護事件之當事人或被害人
    。…行政機關及司法機關所製作必須公開之文書，除前項第3
    款或其他法律特別規定之情形外，亦不得揭露足以識別前項
    兒童及少年身分之資訊。」，原告乙○○(105年11月生、真實
    姓名年籍詳卷)為本件侵權行為所涉少年保護事件之當事人
    ，依前揭規定，應避免揭露其身分資訊；又因一般人由法定
    代理人之身分資訊亦可得知少年之身分資訊，爰將原告乙○○
    之法定代理人李○寧、陳○倫姓名加以部分遮隱，以避免直接
    揭露，合先敘明。
二、按訴狀送達後，原告不得將原訴變更或追加他訴，但擴張
    或減縮應受判決事項之聲明者，不在此限，民事訴訟法第25
    5 條第1 項第3 款定有明文。本件原告甲○○原起訴請求被告
    給付其新臺幣(下同)43萬3194元，及自起訴狀繕本送達翌日
    起至清償日止按週年利率5 ％計算之利息（見附民卷第7頁）
    ，嗣於本件審理中將前揭請求之本金減縮為33萬6185元(見
    本院卷第136頁)，核與首揭規定相符，應予准許。
貳、實體方面：　　
一、原告主張：
(一)被告於民國109年4月21日上午9時許，無照駕駛訴外人羅艷
    梅所有車牌號碼000-0000號自用小客車，搭載羅艷梅沿臺中
    市南屯區永春東路由西往東方向行駛，於同日上午9時32分
    許，行經臺中市南屯區永春東路與黎明路之交岔路口欲右轉
    進入黎明路時，疏未注意汽車應依標誌或標線之指示行駛，
    不得跨越行車限制線(雙白線)行駛，竟自內線道跨越行車限
    制線而貿然右轉，致擦撞原行駛在其右側由原告甲○○所騎乘
    並搭載未成年人即原告乙○○(105年11月生，真實年籍詳卷)
    之車牌號碼000-000號普通重型機車(下稱系爭機車)，致甲○
    ○、乙○○人車倒地，甲○○因此受有頭部其他部位擦傷、左側
    肋骨閉鎖性骨折、右側手部擦傷、左側手部擦傷、右側膝部
    擦傷、左側膝部擦傷、左側多根肋骨骨折、外傷性顱內出血
    等傷害(下稱系爭傷害)，乙○○則受有頭部擦傷、雙手擦傷、
    右肘擦傷等傷害(下稱上揭傷害)。爰依侵權行為之法律關係
    ，請求被告賠償甲○○醫療費用1萬0169元、看護費用8萬4000
    元、機車維修費1萬2416元、減少工作收入9萬元、精神慰撫
    金20萬元；賠償乙○○精神慰撫金10萬元。並聲明：
 1、被告應給付甲○○33萬6185元及自起訴狀繕本送達翌日起至清
    償日止按週年利率百分之5計算之利息。
 2、被告應給付乙○○10萬元，及自起訴狀繕本送達翌日起至清償
    日止按週年利率百分之5計算之利息。　　
二、被告抗辯：
　　對甲○○主張因本件交通事故受傷所支出之醫療費用、看護
　　費用、機車維修費及減少工作收入雖無爭執，但機車修理費
    部分係以新零件更換舊零件，應扣除折舊，且原告請求賠償
    之精神慰撫金過高；另甲○○就本件交通事故之發生與有超速
    之過失，應減輕賠償金額等語。並聲明：原告之訴駁回。
三、兩造就下列事項不爭執(見本院卷第136-137、144頁)：
(一)被告於109年4月21日上午9時許，無照駕駛訴外人羅艷梅所
    有車牌號碼000-0000號自用小客車，搭載羅艷梅沿臺中市南
    屯區永春東路由西往東方向行駛，於同日上午9時32分許，
    行經臺中市南屯區永春東路與黎明路之交岔路口欲右轉進入
    黎明路時，疏未注意汽車應依標誌或標線之指示行駛，不得
    跨越行車限制線(雙白線)行駛，竟自內線道跨越行車限制線
    而貿然右轉，致擦撞原行駛在其右側由甲○○所騎乘並搭載未
    成年人乙○○(105年11月生，真實年籍詳卷)之系爭機車，使
    甲○○、乙○○人車倒地，甲○○因此受有系爭傷害，乙○○則受有
    上揭傷害。
(二)甲○○因本件交通事故受傷受有下列損害：
    ⑴醫療費用：1萬0169元。
    ⑵看護費用：8萬4000元。
    ⑶機車維修費：1萬2416元，且上開費用全部均為零件費用（
      但兩造就機車維修費應否折舊有爭執）。
    ⑷減少工作收入：9萬元。
(三)甲○○因本件交通事故受傷已領取強制險金額為2 萬元。乙○○
    則未領取強制險理賠。
四、本院之判斷：　　
(一)原告主張被告就本件交通事故之發生，有疏未注意汽車應依
    標誌或標線之指示行駛，不得跨越行車限制線(雙白線)行駛
    ，竟自內線道跨越行車限制線而貿然右轉之過失，致甲○○受
    有系爭傷害、乙○○受有上揭傷害及系爭機車受損之事實，為
    被告所不爭執(見不爭執事項(一))，則被告就本件交通事故
    之發生，應負過失責任，堪以認定。
(二)按當事人主張有利於己之事實者，就其事實有舉證之責任。
    民事訴訟法第277條定有明文。查，被告抗辯甲○○就本件交
    通事故之發生亦有超速之過失云云，為甲○○所否認，自應由
    被告就甲○○有超速之事實負舉證責任。被告既自陳其無法證
    明甲○○有超速之事實等語(見本院卷第136頁)，依據上開說
    明，即難採為有利於被告之認定。
(三)按因故意或過失，不法侵害他人之權利者，應負損害賠償責
    任；汽車、機車或其他非依軌道行駛之動力車輛，在使用中
    加損害於他人者，駕駛人應賠償因此所生之損害。又不法侵
    害他人之身體或健康者，對於被害人因此喪失或減少勞動能
    力或增加生活上之需要時，應負損害賠償責任；不法侵害他
    人之身體、健康、名譽、自由、信用、隱私、貞操，或不法
    侵害其他人格法益而情節重大者，被害人雖非財產上之損害
    ，亦得請求賠償相當之金額。其名譽被侵害者，並得請求回
    復名譽之適當處分。民法第184條第1項前段、第191條之2前
    段、第193條第1項、第195條第1項分別定有明文。查，被告
    就本件交通事故之發生有過失，而原告均因本件交通事故受
    傷，並致系爭機車受損，原告所受損害與被告之過失行為間
    有相當因果關係，堪以認定。則原告依前開規定，請求被告
    賠償損害，即屬有據。茲就原告請求賠償之項目、金額應否
    准許，分述如下：
1、甲○○請求賠償醫療費、看護費、減少工作收入及機車維修費
   部分：
 (1)甲○○因本件交通事故受有醫療費1萬0169元、看護費8萬4000
    元、減少工作收入9萬元之損害，為兩造所不爭執(見不爭執
    事項(二))，則甲○○請求被告賠償上揭損害，應予准許。
 (2)機車維修費部分：
　  按民法第196條所謂因毀損減損之價額，得以修復費用為估
    定之標準，但以必要者為限，例如修理材料以新品換舊品應
    予折舊，最高法院79年度第9次民庭會議決議闡釋甚明。查
    ，系爭機車雖登記在陳容甄名下，惟於本件交通事故發生前
    即已為甲○○所有，業據證人陳容甄到庭結證無訛(見本院卷
    第99-100頁)，則甲○○所有之系爭機車因本件交通事故受損
    ，亦堪認定。甲○○因本件交通事故支出系爭機車維修費1萬2
    416元，均為零件費用，為二造所不爭執(見不爭執事項(二)
    )。系爭機車之零件修理既係以新零件更換被損之舊零件，
    則甲○○以修理費作為損害賠償之依據，自應將零件折舊部分
    予以扣除，依行政院所頒之「固定資產耐用年數表」及「固
    定資產折舊率」之規定，【機械腳踏車】之耐用年數為3年
    ，依定率遞減法每年折舊1000分之536。另依營利事業所得
    稅查核準則第95條第6項規定「固定資產提列折舊採用定率
    遞減法者，以1年為計算單位，其使用期間未滿1年者，按實
    際使用之月數相當於全年之比例計算之，不滿1月者，以1月
    計」。參以卷附系爭機車之行車執照所示(本院卷第73頁)，
    系爭機車為96年3月出廠，迄本件交通事故發生之109年4月2
    1日止，使用日數已逾13年，是系爭機車於本件交通事故發
    生時已逾耐用年限。又採用定率遞減法計算折舊者，其最後
    1年之折舊額，加歷年累計折舊額，其總和不得超過該資產
    成本10分之9。故逾耐用年數之機車，其殘值為10分之1，依
    上開方式扣折舊額後，甲○○得請求之系爭機車修復費用為12
    42元（計算式：1萬2416元1/10＝1242元，元以下四捨五入
    ），甲○○逾此範圍之主張，非屬必要費用，不應准許。
2、原告請求賠償精神慰撫金部分：
   原告主張均因本件交通事故受傷，致身心受有痛苦，甲○○及
   乙○○分別請求賠償精神慰撫金20萬元及10萬元。查，甲○○及
   乙○○因本件交通事故分別受有系爭傷害及上揭傷害，原告身
   體、精神承受痛苦，不言可喻，原告請求被告給付精神慰撫
   金，自屬有據。按法院對於精神慰撫金之量定，應斟酌雙方
   之身分、地位、資力與加害之程度及其他各種情形核定相當
   之數額。其金額是否相當，自應依實際加害情形與被害人所
   受之痛苦及雙方之身分、地位、經濟狀況等關係決定之（最
   高法院76年度台上字第1908號、85年度台上字第460號判決意
   旨參照）。本院審酌被告自陳為國中畢業，前在工地做臨時
   工，日薪1500元，現無工作等語(見本院卷第44頁、第136頁)
   ，原告自陳甲○○為國中畢業，現從事飯店房務人員，月收3萬
   元。乙○○就讀幼稚園，名下均無財產等語(見本院卷第44頁)
   ，並斟酌甲○○及乙○○所受系爭傷害及上揭傷害程度，及兩造
   財產、收入狀況（參本院卷內兩造稅務電子閘門所得調件明
   細表）等一切情狀，認甲○○及乙○○請求精神慰撫金20萬元及1
   0萬元均為過高，應核減為15萬元及2萬元為允洽。
3、合計甲○○上開損害額為33萬5411元（計算式：醫療費10169元
   ＋看護費84000元+減少工作收入90000元+系爭機車維修費1242
   元＋精神慰撫金150000元＝335411元）。
(四)甲○○得請求之金額，應扣除所受領之強制汽車責任險保險金
    ：  
　　按保險人依強制汽車責任保險法規定所為之保險給付，視為
    被保險人損害賠償金額之一部分；被保險人受賠償請求時，
    得扣除之，強制汽車責任保險法第32條定有明文。查甲○○因
    本件交通事故，業已受領強制汽車責任險保險金2萬元，為
    兩造所不爭執(見不爭執事項(三))，揆諸前揭規定，甲○○得
    請求被告賠償之金額自應扣除上開保險金數額。是甲○○尚得
    請求被告給付之金額為31萬5411元（計算式：000000-00000
    ＝315411）。
(五)末按給付無確定期限者，債務人於債權人得請求給付時，經
    其催告而未為給付，自受催告時起，負遲延責任。其經債權
    人起訴而送達訴狀，或依督促程序送達支付命令，或為其他
    相類之行為者，與催告有同一之效力。民法第229條第1項、
    第2項定有明文。又遲延之債務，以支付金錢為標的者，債
    權人得請求依法定利率計算之遲延利息。但約定利率較高者
    ，仍從其約定利率。應付利息之債務，其利率未經約定，亦
    無法律可據者，週年利率為百分之5，民法第233條第1項、
    第203條亦有明文。本件原告對被告之侵權行為損害賠償債
    權，核屬無確定期限之給付，既經原告起訴請求被告賠償所
    受損害，被告迄未給付，當應負遲延責任，自應以原告催告
    請求被告負損害賠償責任即刑事附帶民事起訴狀繕本送達被
    告之翌日，起算遲延利息。查本件刑事附帶民事起訴狀繕本
    於110年2月23日送達被告（見附民卷第5頁，其上誤載為100
    年2月23日)。揆諸前揭說明，原告自得請求被告按前開應賠
    償金額給付自110年2月24日起至清償日止，按週年利率5％計
    算之利息。
五、綜上所述，原告依據侵權行為法律關係，請求被告給付甲○○
    31萬5411元、給付乙○○2萬元，及均自110年2月24日起至清
    償日止之法定遲延利息，為有理由，應予准許；逾此部分之
    請求，為無理由，應予駁回。
六、本件事證已臻明確，兩造其餘主張陳述及所提之證據，經審
    酌後認為均不足以影響本判決之結果，爰不逐一論列，併此
    敘明。
七、訴訟費用負擔之依據：民事訴訟法第79條。 　　　
中　　華　　民　　國　　111 　年　　7 　　月　　29　　日
  　　　　　　　　民事第二庭　審判長法　官　呂麗玉
　　　　　　　　                    法  官　李佳芳
                                    法  官　江奇峰　
以上正本係照原本作成。
不得上訴。
中　　華　　民　　國　　111 　年　　7 　　月　　29　　日
                                書記官  黃雅慧